【裁判字號】    98,易,697
【裁判日期】    981215
【裁判案由】    竊佔
【裁判全文】
臺灣苗栗地方法院刑事判決               98年度易字第697號
公  訴  人  臺灣苗栗地方法院檢察署檢察官
被      告  甲○○
上列被告因竊佔案件，經檢察官提起公訴（98年度調偵字第54號
），本院以簡式審判程序，判決如下：
    主  文
甲○○犯竊佔罪，處拘役參拾日，如易科罰金，以銀元參佰元即
新臺幣玖佰元折算壹日，減為拘役拾伍日，如易科罰金，以銀元
參佰元即新臺幣玖佰元折算壹日。緩刑貳年。
    犯罪事實及理由
一、犯罪事實：
    本件犯罪事實均引用檢察官起訴書之記載（如附件）。
二、證據論述：
    本件認定犯罪事實的證據，除增加被告於本院之自白、告訴
    人乙○○之證述外，其餘亦引用檢察官起訴書證據並所犯法
    條欄所載之證據（如附件）。
三、論罪科刑：
  (一)新舊法比較：
    被告行為後，94年2 月2 日修正公布之刑法條文已自95年7
    月1 日起施行，其中與上開犯行有關之刑法第2 條、第33條
    第5 款、第41條均已修正，另刑法施行法增訂之第1 條之1
    亦於95年6 月14日公布，並自同年7 月1 日起施行。按「行
    為後法律有變更者，適用行為時之法律，但行為後之法律有
    利於行為人者，適用最有利於行為人之法律」，修正後刑法
    第2 條第1 項定有明文。此條規定係規範行為後法律變更所
    生新舊法律比較適用之準據法，本身尚無新舊法比較之問題
    ，於新法施行後，應一律適用新法第2 條第1 項之規定，為
    「從舊從輕」之比較。另刑法施行法另增列第1 條之1 之規
    定，然於本案具體適用結果，前揭條文之變更並無有利、不
    利被告之情形，自應逕依裁判時法即刑法施行法第1 條之1
    之規定論處（最高法院95年第21次刑事庭會議決議、最高法
    院97年度第2 次刑事庭會議決議參照），先予敘明。再按本
    次法律變更，比較時應就罪刑有關之共犯、未遂犯、想像競
    合犯、牽連犯、連續犯、結合犯，以及累犯加重、自首減輕
    暨其他法定加減原因（如身分加減）與加減例等一切情形，
    綜其全部罪刑之結果而為比較（最高法院95年5 月23日95年
    度第8 次刑庭會議決議參照）。茲就本件新舊法比較結果說
    明如下：
    1.關於罰金刑最低額之問題，被告所犯之刑法第320 條第2
      項、第1 項之竊佔罪（詳如後述），法定刑中有科處罰金
      之規定。修正前刑法第33條第5 款規定罰金為1 元以上，
      修正後刑法第33條第5 款則將罰金規定係新臺幣1 千元以
      上，以百元計算之。經比較新舊法之結果，應以舊法較有
      利於被告。
    2.又90年1 月10日修正公布前之刑法第41條係規定：「犯最
      重本刑為3 年以下有期徒刑以下之刑之罪，而受6 月以下
      有期徒刑或拘役之宣告，因身體、教育、職業或家庭之關
      係，執行顯有困難者，得以1 元以上3 元以下折算1 日，
      易科罰金。」（即被告之行為時法），則被告所犯竊佔罪
      ，最重法定本刑皆為5 年以下有期徒刑，依當時刑法第41
      條之規定，均無諭知易科罰金之機會。惟該次修正後刑法
      第41條第1 項前段則規定：「犯最重本刑為5 年以下有期
      徒刑以下之刑之罪，而受6 個月以下有期徒刑或拘役之宣
      告，因身體、教育、職業、家庭之關係或其他正當事由，
      執行顯有困難者，得以1 元以上3 元以下折算1 日，易科
      罰金。」（即被告之中間時法），再依當時易科罰金折算
      標準，廢止前罰金罰鍰提高標準條例第2 條規定，就其原
      定數額提高為1 百倍折算1 日。則依中間時法，本件被告
      之易科罰金折算標準，如以銀元3 百元折算1 日，經折算
      為新臺幣後，應以新臺幣9 百元折算為1 日。惟本次修正
      後刑法第41條第1 項前段則規定：「犯最重本刑為5 年以
      下有期徒刑以下之刑之罪，而受6 個月以下有期徒刑或拘
      役之宣告者，得以新臺幣1 千元、2 千元或3 千元折算1
      日，易科罰金。」（即被告之裁判時法），顯已提高折算
      罰金之數額。被告所犯係得易科罰金之罪，如經諭知得易
      科罰金之刑度，經比較修正前後行為時法、中間時法及裁
      判時法關於易科罰金折算標準，應以本次修正前之規定（
      即90年1 月10日修正公布之刑法第41條第1 項前段）較有
      利於被告。綜上，整體綜合比較刑法修正前、後之差異，
      仍以修正前（即前揭所稱中間時法）之規定較有利於被告
      ，依刑法第2 條第1 項前段之規定，應一體適用修正前刑
      法之相關規定予以處斷。至於易刑處分部分，易科罰金之
      折算標準並不包括在上開最高法院刑事庭會議決議之「綜
      其全部罪刑之結果而為比較」之範圍，應逕依刑法第2 條
      第1 項之規定，就易科罰金折算標準部分適用修正前刑法
      第41條第1 項前段之規定（最高法院96年度台非字第85號
      刑事判決、臺灣高等法院暨所屬法院95年法律座談會刑事
      類第3 號、第6 號法律問題研討結果參照）。
    3.犯罪在新法施行前，新法施行後，緩刑之宣告，應適用新
      法第74條之規定。
  (二)核被告甲○○所為，係犯刑法第320 條第2 項、第1 項（起
    訴書漏載第1 項）之竊佔罪。爰審酌被告為個人私利竊佔告
    訴人乙○○的土地，實不可取。但衡酌其於審理時坦承犯行
    ，且將所竊佔之土地上方鐵皮房屋拆除，並將土地歸還予告
    訴人，獲得告訴人之原諒，可見其犯後態度良好。復斟酌其
    犯罪手段平和，竊佔告訴人土地之面積僅為5.67平方公尺等
    一切情狀，量處如主文所示之刑，並諭知易科罰金之折算標
    準。另被告上揭犯罪時間係於96年4 月24日以前，合於中華
    民國96年罪犯減刑條例規定之減刑條件，並依上開條例規定
    ，減其宣告刑2 分之1 ，併諭知易科罰金之折算標準。又被
    告前未曾因故意犯罪受有期徒刑以上刑之宣告，有臺灣高等
    法院被告前案紀錄表1 份在卷可稽，足見其素行尚佳，本院
    認被告係因一時過失致罹刑典，信其經此論罪科刑之教訓，
    應知警惕而無再犯之虞，本院認前開對其宣告之刑以暫不執
    行為適當，予宣告緩刑2 年，以啟自新。
四、應適用法條：
  (一)刑事訴訟法第284 條之1 、第273 條之1 第1 項、第299 條
    第1 項前段、第310 條之2 、第454 條第2 項。
  (二)刑法第2 條第1 項前段、第320 條第2 項、第1 項、修正前
    刑法第41條第1 項（90年1 月10日修正公布之條文）、刑法
    第74條第1 項第1 款。
  (三)刑法施行法第1 條之1 第1 項、第2 項前段，廢止前罰金罰
    鍰提高標準條例第2 條，現行法規所定貨幣單位折算新臺幣
    條例第2 條。
  (四)中華民國96年罪犯減刑條例第2 條第1 項第3 款、第7 條、
    第9 條。
本案經檢察官林俊杰到庭執行職務。
中    華    民    國    98    年  12  月        15    日
                  刑事第一庭  法  官  呂曾達
以上正本證明與原本無異。
如不服本判決，應於判決送達後10日內向本院提出上訴狀（應抄
附繕本），其未敘述上訴理由者，應於上訴期間屆滿後20日內補
提理由書狀於本院，上訴於臺灣高等法院臺中分院。告訴人或被
害人如對於本判決不服者，應具備理由請求檢察官上訴，其上訴
期間之計算係以檢察官收受判決正本之日期為準。
                              書記官  劉容辰
中    華    民    國    98    年    12    月    15    日
附錄：
刑法第320 條：
（普通竊盜罪、竊佔罪）
意圖為自己或第三人不法之所有，而竊取他人之動產者，為竊盜
罪，處5  年以下有期徒刑、拘役或 5 百元以下罰金。
意圖為自己或第三人不法之利益，而竊佔他人之不動產者，依前
項之規定處斷。
前二項之未遂犯罰之。

司法院資訊處製作；財團法人民間司法改革基金會備份。
